【裁判字號】    97,交聲,882
【裁判日期】    971212
【裁判案由】    違反道路交通管理處罰條例聲明異議
【裁判全文】
臺灣士林地方法院交通事件裁定         97年度交聲字第882號
原處分機關  臺北市交通事件裁決所
異  議  人
即受處分人  甲○○
上列異議人因違反道路交通管理處罰條例案件，對於臺北市交通
事件裁決民國97年7 月10日所為之處分（原處分案號：北市裁申
字第裁22-Z00000000號）聲明異議，本院裁定如下：
    主    文
異議駁回。
    理    由
一、按汽車行駛高速公路應依速限標誌指示，高速公路及快速公
    路交通管制規則第5 條第1 項前段定有明文。又按汽車行駛
    於高速公路、快速公路或設站管制之道路，不遵使用限制、
    禁止、行車管制及管理事項之管制規則，而有行車速度超過
    規定之最高速限或低於規定之最低速限者，處汽車駕駛人新
    臺幣（下同）3,000 元以上6,000 元以下罰鍰，並記違規點
    數1 點，道路交通管理處罰條例第33條第1 項第1 款、第63
    條第1 項第1 款，定有明文。
二、原處分意旨略以：異議人即受處分人甲○○駕駛其所有之車
    牌號碼6D-5021 號自用小客車，於97年3 月20日上午8 時50
    分，行經速限時速80公里之國道五號公路南向14公里500 公
    尺處，經測速儀測得時速為98公里，超過規定限速時速80公
    里18公里，未滿20公里，經內政部警政署國道公路警察局第
    九警察隊石碇分隊員警攔停舉發其有「限速80公里，經測時
    速98公里，超速18公里未滿20公里」之違規（公警局交字第
    Z00000000 號），爰依道路交通管理處罰條例第33條第1項
    第1 款及第63條第1 項第1 款之規定，處罰鍰3,000 元，併
    記違規點數1 點。
三、聲明異議意旨略以：本件舉發地點在國五南之隧道出口附近
    ，並無超過速限80公里之規定。當時攔停時，員警並無提供
    照片或其他認定本人超速之資料，僅提供手持測速機之數據
    ，係違反舉發之正當性。異議人向原處分機關表示不服舉發
    ，經原處分機關裁決維持舉發結果後，異議人於法定期限內
    向本院交通法庭聲明異議云云。
四、經查：
  (一)本件異議人即受處分人甲○○於97年3 月20日上午8 時50分
    ，行經速限時速80公里之國道五號公路南向14公里500 公尺
    處，經測速儀測得時速為98公里，超過規定限速時速80公里
    18公里，未滿20公里，經內政部警政署國道公路警察局第九
    警察隊石碇分隊員警攔停舉發其有「限速80公里，經測時速
    98公里，超速18公里未滿20公里」之違規行為，雖測速儀器
    並無照相功能，但員警當時有提出儀器測得數據供閱等情，
    有舉發違反道路交通管理事件通知單、原舉發機關函文在卷
    可稽（參見本院卷第18頁、第12頁），應甚明確。
  (二)異議人質以攔停時，員警並無提供照片或其他認定超速之資
    料，僅提供手持測速機之數據，係違反舉發之正當性云云，
    惟查：
  1.本件員警舉發違規所持之雷達測速儀，業經經濟部標準檢驗
    局於96年6 月4 日檢驗合格，有效期限至97年6 月30日，本
    件異議人遭攔停舉發之超速違規時間，係在該檢定合格證書
    有效期限內，有經濟部標準檢驗局96年6 月5 日所出具之雷
    達測速儀檢定合格證書影本附卷可參（參見本院卷第24頁）
    ，是該雷達測速儀之準確性應無疑義，所測得之異議人上開
    行車時速應屬真實可信，堪以認定。而證人即舉發本件之內
    政部警政署國道公路警察局第九警察隊石碇分隊乙○○亦於
    本院證稱：案發當時伊係於國五南下14.5公里駐守，實施雷
    達測速，以取締違規超速，該處速限係80公里，寬容值本來
    是90公里，但因該處是下坡路段且路有轉彎，所以放寬為95
    公里，而斯時南下車流順暢，伊測得異議人時速98公里，由
    於異議人車輛距前、後車都有一段距離，伊觀察確實為異議
    人車輛無誤後，即當場攔停，依法告發，並將攔停過程錄音
    等語明確在卷（見本院97年12月9 日訊問筆錄第2 頁）。經
    核證人乙○○係就案發當日親身經歷之舉發經過作證，所證
    內容，就其目擊異議人違規情節及舉發經過敘述詳確，且與
    異議人於本院審理時自承相符，顯非一般憑空捏造證詞可擬
    。且證人與異議人原不相識，二人間並無怨恨仇隙，故證人
    要無設詞誣陷異議人違規，進而招致偽證重罪之可能及必要
    ，是其證詞應屬可信。綜上，異議人確有原處分所指之交通
    違規事實，應甚明確。
  2.按交通警員掣單舉發違反道路交通管理處罰條例所列之違規
    事實，本質上為行政處分，係公務員基於職務上權力，依法
    就特定之具體事件所為具公法上效果之單方行政行為，基於
    公務員為公法上行為具有公信力之原則，該行政處分當可被
    推定為真正，其據以依法處分之事實認定亦為正確無誤，本
    此公信原則，乃立法者賦予行政機關制定違反道路交通事件
    統一裁罰標準及處理細則，使執勤警員得當機處分以維護交
    通秩序、安全之行政目的，若謂公務員一切行政行為均需預
    留證據以證其實，則國家行政勢必窒礙難行，此徵諸交通違
    規行為常係偶發且為一瞬間之事件，如謂一切交通違規行為
    ，員警均需拍照佐證，始得舉發，則國家維持交通秩序之目
    的顯無法達成。故警察取締交通違規事件，其以科學儀器照
    相採證者，固然足以據為交通違規事實之證明，惟縱令囿於
    當場舉發而未以科學儀器照相採證，立法者亦未明文限制或
    排除「舉發警員目睹、耳聞」之證據能力，或其證述內容對
    於違規事實之證明力。此觀立法者以明文立法方式，容認執
    行交通稽查之員警「當場舉發」，暨「當場舉發」俱乏相類
    於「逕行舉發」之採證限制（例如，必須以「科學儀器照相
    採證」等）自明（道路交通管理處罰條例第7 條、第7 條之
    2 規定參照）。查本件異議人違規超速，屬動態行為，事出
    突然，苛求舉發員警須拍照存證，為不可能之事，且本件違
    規事係以科學儀器偵測得知，受處分人既未就執勤警員之舉
    發有何違誤提出相關證據以供調查，而依卷存證據資料亦無
    其他積極證據足資證明該員警有捏造事實違法取締之情事，
    則執勤警員本其維護交通秩序及安全之職責所為之上開舉發
    行為，應無違誤。是異議人所辯，尚難認可採。
五、綜上所述，異議人確於前揭時間、地點有「駕駛人行車限速
    80公里，經測時速98公里，超速18公里未滿20公里」之違規
    行為，從而原處分機關援引上開道路交通管理處罰條例及違
    反道路交通管理事件統一裁罰基準表之規定，為前述裁罰，
    核無違誤。本件異議人之異議為無理由，應予駁回。
據上論斷，依道路交通案件處理辦法第19條，裁定如主文。
中    華    民    國    97    年    12    月    12    日
                  交通法庭法  官  劉育琳
以上正本證明與原本無異。
如不服本裁定應於裁定送達後5 日內向本院提出抗告狀。
                          書記官  陳淑琪
中    華    民    國    97    年    12    月    12    日


司法院資訊處製作；財團法人民間司法改革基金會備份。
